【裁判字號】    98,訴,114
【裁判日期】    980227
【裁判案由】    違反毒品危害防制條例
【裁判全文】
臺灣嘉義地方法院刑事判決               98年度訴字第114號
    公  訴  人  臺灣嘉義地方法院檢察署檢察官
    被      告  甲○○
                        （現另案於台灣嘉義監獄執行中）
上列被告因違反毒品危害防制條例案件，經檢察官提起公訴（98
年度偵字第638號），被告於本院行準備程序時就被訴事實為有
罪之陳述，經本院合議庭裁定由受命法官改依簡式審判程序審理
，判決如下：
    主  文
甲○○明知為禁藥而轉讓，累犯，處有期徒刑拾月。
    犯罪事實
一、甲○○明知甲基安非他命係屬毒品危害防制條例所定之第二
    級毒品，亦係藥事法所稱之禁藥，非經許可，不得轉讓，竟
    仍基於轉讓禁藥及第二級毒品甲基安非他命（以下簡稱甲基
    安非他命）之犯意聯絡，於民國97年3月26日凌晨2、3時許
    ，在桃園縣中壢市太子鎮社區，無償轉讓數量不詳惟不及10
    公克之甲基安非他命予沈士賢施用1次。
二、案經桃園縣政府警察局大溪分局報告臺灣桃園地方法院檢察
    署檢察官呈請臺灣高等法院檢察署檢察長令轉臺灣嘉義地方
    法院檢察署檢察官偵查起訴。
    理  由
一、本件係經被告謝金淦於準備程序當庭表示認罪，而經本院裁
    定以簡式審判程序加以審理，則依據刑事訴訟法第273條之2
    ，同法第159條第2項之規定，不適用傳聞法則有關限制證據
    能力之相關規定，合先敘明。
二、訊據被告對於上開犯罪事實坦承不諱，且核予證人沈世賢於
    警詢及證人王福山於偵查中所證述之情節相符，且證人沈世
    賢經警採尿送驗之結果，確呈甲基安非他命陽性反應，足見
    證人沈世賢確有施用甲基安非他命之習，有真實姓名與編號
    對照表、檢體監管紀錄表、臺灣科技股份有限公司濫用藥物
    檢驗報告各1份在卷可查。故綜合上情觀之，被告上開自白
    應與事實相符。
三、按甲基安非他命雖係毒品危害防制條例所定之第二級毒品，
    但其亦屬於藥事法所稱之禁藥（即藥事法第22條第1款所稱
    之「經中央衛生主管機關明令公告禁止製造、調劑、輸入、
    輸出、販賣或陳列之毒害藥品」），而明知為禁藥而轉讓者
    ，藥事法第83條亦定有處罰明文；故行為人明知為禁藥即安
    非他命而轉讓予他人者，除成立毒品危害防制條例第8條第2
    項之轉讓第二級毒品罪外，亦構成藥事法第83條第1項之轉
    讓禁藥罪，此係屬同一犯罪行為而同時有二種法律可資處罰
    之法條（規）競合情形，應依「重法優於輕法」、「後法優
    於前法」等法理，擇一處斷；而毒品危害防制條例第8條第2
    項轉讓第二級毒品罪之法定本刑為「6月以上5年以下有期徒
    刑，得併科新台幣70萬元以下罰金」，93年4月21日修正後
    藥事法第83條第1項轉讓禁藥罪之法定本刑為「7年以下有期
    徒刑，得併科新台幣5百萬元以下罰金」，行為人轉讓安非
    他命之情節（亦即其轉讓之數量及對象）如無應依毒品危害
    防制條例第8條第6項及第9條之規定加重其刑至二分之一之
    情形，則修正後藥事法第83條第1項之罪之法定本刑，顯較
    毒品危害防制條例第8條第2項之罪之法定本刑為重，依前述
    「重法優於輕法」之法理，自應優先適用藥事法第83條第1
    項之規定處斷（最高法院96年度台上字第3582號判決、96年
    度台非字第296號判決意旨參照）。查本件被告轉讓予證人
    沈世賢之甲基安非他命數量，依證人沈世賢於警詢及被告自
    白，均稱：僅讓沈世賢吸幾口而已，且參諸毒品價格昂貴，
    既屬互通有無，臨時為因應毒癮所需，衡情上開被告自白之
    情節，應可採信，是本件被告所轉讓之安非他命數量並未達
    「轉讓持有毒品加重其刑之數量標準」所定「第二級毒品：
    淨重10公克以上」之加重其刑標準。揆諸上揭說明，被告所
    為，係犯藥事法第83條第1項之轉讓禁藥罪。檢察官起訴書
    漏未審酌藥事法之規定，認被告轉讓第二級毒品甲基安非他
    命之部分，係涉犯毒品危害防制條例第8條第2項之罪，惟依
    前揭說明，尚有誤會，並經本院當庭諭知被告有關藥事法第
    83 條第1項之罪名，起訴法條尚有未洽，其基本事實相同，
    爰依刑事訴訟法第300條規定變更起訴所引用之法條。另被
    告前因違反麻醉藥品管理條例、妨害公務及妨害兵役等案件
    分別經法院判決有期徒刑5年6月、4月及8月確定，並於88年
    9 月13日入監服刑，於93年1月19日縮刑假釋出監，嗣又因
    犯恐嚇案件，經法院判處有期徒刑5月後，假釋經撤銷，並
    於94年9月8日再入監執行，後因經減刑，所犯前述四罪，經
    減刑後，減為有期徒刑5年7月，並於96年9月30日縮刑期滿
    ，有臺灣高等法院被告前案紀錄表1份在卷可按。被告前受
    徒刑執行完畢，五年以內故意再犯本件有期徒刑以上之罪，
    為累犯，應依刑法第47條第1項規定，加重其刑。爰審酌被
    告前有多次犯罪前科，素行非佳，有臺灣高等法院被告前案
    紀錄表1份在卷可參，僅為施用毒品而互為轉讓之目的，其
    非法轉讓之次數、數量、所生之危害，國中畢業，未婚，父
    母健在，服刑前無業，及犯後坦承犯行等一切情狀，量處如
    主文所示之刑，以資懲儆。
據上論斷，應依刑事訴訟法第273條之1第1項、第299條第1項前
段、第300條，藥事法第83條第1項，刑法第11條、第47條第1項
，判決如主文。
本案經檢察官王振名到庭執行職務。
中    華    民    國    98    年    2    月    27    日
                  刑事第六庭    法  官  林坤志
上列正本證明與原本無異。
如不服本判決，應於判決送達後10日內向本院提出上訴狀，上訴
書狀依法應敘述具體理由，如未敘述具體理由者，應於上訴期間
屆滿後20日內補提理由書於本院（均應附繕本）。
中    華    民    國    98    年    2    月    27    日
                                書記官  黃意雯
附錄本案論罪法條：
藥事法第83條第1項
明知為偽藥或禁藥，而販賣、供應、調劑、運送、寄藏、牙保、
轉讓或意圖販賣而陳列者，處7年以下有期徒刑，得併科新臺幣5
百萬元以下罰金。


司法院資訊處製作；財團法人民間司法改革基金會備份。
